【裁判字號】    96,勞訴,5
【裁判日期】    970415
【裁判案由】    給付資遣費等
【裁判全文】
臺灣臺北地方法院民事判決               96年度勞訴字第5號
原      告  丁○○
訴訟代理人  謝政達律師
            楊景勛律師
被      告  榮星通運股份有限公司
法定代理人  乙○○
訴訟代理人  曾國龍律師
當事人間請求給付資遣費等事件，經本院於中華民國97年3 月18
日言詞辯論終結，判決如下：
    主      文
被告應給付原告新台幣柒拾壹萬肆仟柒佰零陸元及自民國九十六
年一月十一日起至清償日止，按年息百分之五計算之利息。
原告其餘之訴駁回。
訴訟費用由被告負擔百分之八十五，餘由原告負擔。
本判決原告勝訴部分，於原告以新台幣貳拾肆萬元為被告供擔保
後，得假執行。但被告如以新台幣柒拾壹萬肆仟柒佰零陸元為原
告預供擔保後，得免為假執行。
原告其餘假執行之聲請駁回。
    事實及理由
甲、程序方面：
    按訴狀送達後，原告不得將原訴變更或追加他訴，但請求之
    基礎事實同一者、擴張或減縮應受判決事項之聲明者，不在
    此限；再者，被告於訴之變更或追加無異議，而為本案之言
    詞辯論者，視為同意變更或追加，民事訴訟法第二百五十五
    條第一項第二款及第三款、第二項定有明文。查：
  (一)原告起訴時係以其於民國95年8 月8 日發生職業災害，被告
    於同年8 月30日終止兩造間勞動契約違反勞動基準法第十三
    條規定，為違法解僱，原告就此遂於95年9 月28日依勞動基
    準法第十四條第一項第六款規定終止勞動契約為由，請求被
    告給付醫療期間原領工資新台幣（下同）97,951元及資遣費
    727,740 元，而聲明請求被告給付825,691 元及自起訴狀繕
    本送達翌日起至清償日止，按年息5 ﹪計算之利息等情。
  (二)嗣原告於訴狀送達後，在本院96年7 月24日言詞辯論期日為
    訴之追加，擴張資遣費部分之請求金額為774,150 元，並將
    其原領工資補償之請求減縮為72,169元，所為應受判決事項
    之聲明則擴張為：被告應給付原告846,319 元本息（見本院
    卷二第164 頁背面）。
  (三)又原告復於本院97年2 月19日言詞辯論期日再主張：「若原
    告從（95年）8 月30日以後並不是在醫療期間內，則被告解
    僱違法，原告追加依照民法第四百八十七條規定請求被告給
    付從95年8 月31日到9 月28日期間工資」等語（見本院卷三
    第13頁背面），而追加併依民法第四百八十七條規定請求被
    告給付薪資報酬，所為聲明並未因之變更。
  (四)被告就此訴之追加雖表示不同意；惟經核原告先後所為訴之
    追加、變更，所執之基礎事實仍以其於95年8 月8 日發生職
    業災害而致身體傷害後，遭被告於95年8 月30日違法解僱為
    據，此對被告之防禦權並無何重大之不利益，且原來已經進
    行過之訴訟資料與證據資料，仍有繼續使用之可能性及價值
    ；至於原本於勞動基準法第十四條第四項準用第十七條規定
    請求被告給付資遣費，及依同法第五十九條第二款規定請求
    被告給付原領工資補償部分，相關聲明金額之變動，則屬民
    事訴訟法第二百五十五條第一項第三款所定擴張或減縮應受
    判決事項之聲明。是依首揭法條規定，應准許原告所為訴之
    追加、變更，合先敘明。
乙、得心證之理由：
一、原告主張：
  (一)原告自82年9 月10日起受被告僱用，持續以未定期限之方式
    由被告指示擔任貨車司機職務而提供勞務以獲致工資，為適
    用勞動基準法之勞工，兩造間存有僱傭契約關係。嗣原告於
    95年8 月8 日下午8 時10分許，如往昔執行運送貨櫃職務，
    由臺中出發前往桃園長榮貨櫃，車上貨櫃裝載玻璃總重330
    公噸、車行速度每小時80公里，而駕駛被告所有車號AX-367
    曳引車，行經國道一號北上63公里100 公尺處，因一車號不
    詳之廂型車突然由中線車道變換至外側原告行駛之車道，距
    原告曳引車前方20公尺處，原告見雙方將行碰撞，立即加踩
    煞車之力道，惟因地面濕滑且所載貨櫃重心不穩，曳引車身
    隨即向中線車道偏移，此時中線與內線車道行車車輛較多且
    車行速度較快，原告唯恐造成重大車禍事故，乃將方向盤轉
    正，未料曳引車整個失控側翻於車道並撞及外側護欄，原告
    因此受有左肩、頭部、左手撕裂傷之傷害，及左側胸部肌肉
    助骨挫傷、頭痛等症狀，需作復健治療，評估回復工作能力
    之醫療日期為95年11月9 日，為因遭遇職業災害而致傷害。
  (二)詎料，原告於95年8 月30日欲與被告就職災補償給付與確切
    回任原職之時間點為洽談時，被告卻以原告違反事故所生損
    害金額超過工作規則所定之450,000 元規定，而逕行將原告
    解僱，更於翌日將原告勞工保險退保；惟依勞動基準法第十
    三條規定，原告當時尚在醫療期間，被告不得終止僱傭契約
    。原告因此而於95年9 月28日以存證信函通知被告其所為之
    解僱違法，且已損害原告權益，依勞動基準法第十四條第一
    項第六款規定終止兩造間勞動契約，並請求被告依其所定退
    休辦法給付退休金或依法給付資遣費。原告另向臺北市政府
    勞工局申請勞資爭議調解，惟被告皆執原告上開肇事造成損
    害超過工作規則所定金額，其已合法解僱為由，而調解不成
    立。
  (三)原告請求被告給付項目如下：
  1.依勞動基準法第五十九條第二款規定請求被告給付原領工資
    補償72,169元，及依民法第四百八十七條規定請求被告給付
    報酬：
  (1)為因應貨運運輸碼頭作業特殊情形，兩造約定原告係工作一
    日、休息一日，每月領取底薪外，並依運送之貨櫃及里程計
    算薪資；被告先於每月15日就上月份原告工作里程等結算獎
    金薪資計付予原告，另於月底發放當月份底薪。
  (2)原告於醫療中不能工作期間自95年8 月8 日起至95年9 月28
    日兩造間契約終止時止，共計49日。又原告遭遇職業災害前
    最近一個月正常工作時間所得工資為59,975元，依勞動基準
    法施行細則第三十一條第一項規定，除以30日後，日工資為
    1,999 元，故被告應給付97,951元之原領工資補償。在扣除
    被告已發放之95年8 月份部分薪資11,855元、勞工保險局所
    為保險給付13,927元後，原告尚得請求72,169元之原領工資
    補償。
  (3)若認原告自95年8 月30日遭被告解僱後之期間並非在醫療期
    間，則原告另依民法第四百八十七條規定請求被告給付自95
    年8 月31日起至95年9 月28日期間之薪資報酬。
  2.依勞動基準法第十四條第四項準用第十七條規定，請求給付
    資遣費774,150元：
    原告工作年資自82年9 月10日起至95年9 月28日止計12年11
    個月又20日，得請求13個月平均工資之資遣費，而原告在契
    約終止前六個月所得工資各為59,975元、59,975元、58,275
    元、55,570元、57,290元、50,450元，加計遭扣除之勞健保
    費用每月3,570 元，六個月計為21,420元，故期間所得工資
    總額為362,955 元，除以該期間總日數183 日，原告日平均
    工資為1,983 元，月平均工資則為59,490元，共計可得資遣
    費為773,370 元（計算式：1,983 ×30×13＝773,370 元）
    ；但原告仍聲明請求被告給付774,150元。
  (四)為此本於兩造間僱傭契約之法律關係，並依勞動基準法第五
    十九條第二款規定請求被告就原告不能工作期間給付原領工
    資補償72,169元，設若原告自95年8 月31日起已非在醫療期
    間，則在此請求金額範圍內，依民法第四百八十七條規定，
    請求被告給付原告自95年8 月31日起至9 月28日期間之薪資
    報酬；另依勞動基準法第十四條第四項準用第十七條規定，
    請求被告給付資遣費774,150 元等語。並聲明：
  1.被告應給付原告846,319 元，及自起訴狀繕本送達翌日起至
    清償日止，按年息5 ﹪計算之利息。
  2.願供擔保以代釋明，請准宣告假執行。
二、被告則抗辯：
  (一)原告自95年8 月30日起連續曠職達三日以上，且違反被告工
    作規則情節重大，被告係於95年9 月19日臺北市政府勞工局
    協調會中始對原告為終止契約之意思表示：
  1.被告為因應貨運運輸之碼頭作業特殊情形，於77年至79年間
    陸續訂有相關工作條件、工作規則及獎懲規定之行車人員管
    理規則，此業經被告全體勞工包含原告在內，於到職時逐一
    審閱內容後簽名同意，而為公開揭示，故行車人員管理規則
    自構成兩造間勞動契約及勞動條件之一部。
  2.原告於95年8 月8 日發生職業災害，係因其操作曳引車不當
    致失控撞擊護欄而肇事，其未注意車前狀況、違反交通規則
    ，造成被告公司車輛受損，為有重大過失，其駕駛之該輛曳
    引車自95年8 月8 日進場維修迄至95年9 月7 日修復，且原
    告所載送之貨物全部破損，被告因此受有車輛損害、修復期
    間營業損失及賠償貨主貨物之重大損害達450,000 元以上，
    是依被告行車人員管理規則第九章第十一條、暨所附行車人
    員肇事處理辦法第十三條及行政責任獎懲標準表規定，被告
    本得將原告解僱。
  3.原告受傷後僅請公傷假至95年8 月29日止，其最後係於95年
    8 月30日正常到班且未再請公傷假，但因其原駕駛之車輛仍
    在維修，被告欲調派其他車輛予原告，且告知依被告行車人
    員管理規則相關規定，要求原告承諾按月分期扣款，詎原告
    將其前領用尚未用畢之高速公路回數票交回公司後，即擅自
    離開公司，其後更繼續曠職，已自行離職，故被告並未曾於
    95年8月30日解僱原告。
  4.嗣原告於95年9 月19日臺北市政府勞工局協調會中請求退休
    金，被告見原告已非在醫療期間不能工作，而原告亦不願賠
    償95年8 月8 日肇事致被告所受損害，並且不願再於被告處
    工作等情，遂於協調會當日依行車人員肇事處理辦法第十三
    條第三款及行政責任獎懲標準表所示，以原告肇事致車輛毀
    損造成被告商譽及財物重大損害，且原告亦不願繼續工作按
    月扣抵賠償責任，違反工作規則情節重大暨連續曠職三日以
    上為由，依工作規則第四章第二節第二條、第九章第八條第
    二款等規定，及勞動基準法第十二條第一項第六款規定，終
    止兩造間勞動契約，原告無權請求資遣費。
  5.原告自95年8 月24日後即未再門診治療，公傷假則僅請至95
    年8 月29日，更於95年9 月14日起至訴外人東亞貨運運輸股
    份有限公司擔任司機工作，並自95年9 月16日起實際執行長
    途駕駛之工作，足認原告直至95年8 月30日已回復原有工作
    能力，並無尚在醫療期間不能工作之事實，被告終止勞動契
    約，除斥期間應自其醫療期間終了時即95年8 月30日起算，
    迄至95年9 月19日時止，並未違反勞動基準法第十三條規定
    ，亦未逾條法第十二條第二項三十日除斥期間。
  6.原告所提診斷證明書記載「左側胸部肌肉肋骨挫傷」與原傷
    病名稱部分症狀不同，至於「頭痛」乃原告自述症狀，難謂
    與職業災害所致傷害間有關連。
  (二)原告自95年8 月31日起從未向被告為勞務之給付或為給付之
    提出，被告亦未曾預示拒絕受領原告勞務之給付，況原告迄
    至95年9 月19日臺北市政府勞工局協調會當日仍僅要求被告
    給付退休金，未曾以言詞或現實提出勞務給付，故原告依民
    法第四百八十七條請求報酬並無理由。
  (三)原告請求原領工資補償之計算有誤：
  1.原告係工作一日、休息一日，每一工作日薪資均不同，並非
    按月計薪，而原告於95年8 月8 日發生職業災害，前一正常
    工作日即95年8 月6 日之工資為1,848 元；另原告同年8 月
    份底薪資為11,855元，當月工作日為15日，故每一工作日工
    資為790 元。而自95年8 月8 日至95年9 月19日原告可計薪
    工作日為22日，原告可得之原領工資補償數額應為58,036元
    【（1,848 ＋790） 22＝58,036】。
  2.縱自95年8 月8 日算至原告主張之契約終止日95年9 月28日
    為止，原告可計薪工作日為26日，可得之原領工資補償數額
    應為68,588元【（1,848 ＋790） 26＝68,588】。
  (四)被告對於原告主張其實領工資應加計扣除勞健保費用12,096
    元不爭執，但縱認原告得請求資遣費，惟原告主張之各月份
    薪資亦有錯誤，蓋原告95年3 月20日至95年9 月19日期間薪
    資所得總額為333,660 元，月平均工資為54,690元，可得資
    遣費應為710,970元。
  (五)原告95年8 月8 日係駕駛操作不當而肇事，就所履行之勞務
    給付義務而言，構成不完全給付，應依民法第二百二十七條
    及工作規則附件行事人員肇事處理辦法第十一條、第十三條
    等規定，就被告所受之車輛修復費用350,000 元、貨物損失
    208,315 元、車輛修復期間之營業損失285,810 元、肇事現
    場拖吊費60,000元、貨櫃修理費用18,452元，共計922,577
    元之損害，對被告負損害賠償責任，爰以此債權與原告之原
    領工資補償、資遣費債權抵銷。
  (六)並聲明：原告之訴及假執行之聲請均駁回，如受不利判決願
    供擔保，請准宣告免為假執行。
三、兩造不爭執之事實（詳見本院97年3 月18日言詞辯論筆錄，
    卷三第73至74頁）：
  (一)原告自82年9 月10日起受被告僱用，擔任司機工作，兩造間
    存有僱傭契約關係，並有勞動基準法之適用。原告負責貨櫃
    貨物運輸工作，為因應貨運運輸碼頭作業特殊情形，兩造約
    定工作一日、休息一日，每月領取底薪外，並依運送之貨櫃
    及里程計算薪資；被告於每月15日就上月份原告工作里程等
    結算獎金薪資，月底則發放當月份底薪。
  (二)原告於95年8 月8 日下午8 時10分許，駕駛被告所有之車號
    AX-367曳引車，行經國道一號北上63公里100 公尺處，發生
    車禍受傷，為職業災害，受有左肩、頭部、左手撕裂傷之傷
    害，及左側胸部肌肉肋骨挫傷、頭痛等症狀。
  (三)被告於95年8 月8 日將上開曳引車送請維修，迄至95年9 月
    7 日修復。
  (四)原告發生職業災害受傷後，曾於95年8 月8 日至95年8 月29
    日向被告請公傷假，經被告准假。
  (五)原告於95年8 月30日仍有打卡上班；但自95年8 月31日起即
    未向被告服勞務，亦未曾向被告表示欲繼續維持僱傭關係或
    繼續工作之意。
  (六)被告於95年8 月31日將原告勞工保險以離職為由退保。
  (七)原告自95年9 月14日起與東亞運輸倉儲股份有限公司簽訂契
    約，由該公司僱用從事貨櫃車司機運送貨櫃工作，為臨時性
    人員，工作內容主要為往返基隆與高雄間之貨物運送，自95
    年9 月16日起實際從事司機運輸工作。
  (八)原告因95年8 月8 日職業災害受傷而向勞工保險局請領職業
    傷病給付，經該局核付13,927元，原告已自請求之原領工資
    補償數額中扣抵。
  (九)被告為修復曳引車而支出修復費用350,000 元，其中已經保
    險公司賠付340,000 元。
  (十)被告與保險人臺灣產物保險股份有限公司間保險契約種類包
    括：乙式車體損失險、第三人責任險、雇主責任險、汽車運
    送人責任險（貨物櫃裝）及汽車運送人責任險（貨櫃）。被
    告因原告發生(二)所載交通事故，致原告所駕駛之曳引車及拖
    運之貨櫃、貨物受損，而向其保險公司臺灣產物保險股份有
    限公司請求給付保險金，經保險公司賠付保險金額如下：
  1.依乙式車體損失險賠付曳引車修理費用340,000 元、曳引車
    拖吊費用19,048元。
  2.依汽車運送人責任險（貨櫃）賠付貨櫃修理費用18,452元。
  3.依汽車運送人責任險（貨物櫃裝）賠付貨物受損195,839 元
    。
  4.另賠付保險公證費用11,360元。
四、本件經兩造於本院97年3月18日言詞辯論期日整理後（見本
    院卷三第74頁），兩造爭執之重點在於：
  (一)被告曾否於95年8 月30日以原告發生交通事故致被告受有損
    害超過450,000 元，違反工作規則為由，對原告終止勞動契
    約？抑或係於95年9 月19日臺北市政府勞工局進行勞資爭議
    協調時，方以上開事由行使契約終止權？若有，被告終止契
    約是否發生效力？被告工作規則內容是否為原告所知悉而得
    拘束原告？
  (二)被告抗辯其係以原告自95年8 月30日以後連續曠職三日以上
    為由，於95年9 月19日臺北市政府勞工局進行勞資爭議協調
    時，對原告依勞動基準法第十二條第一項第六款及工作規則
    第四章第二節第二條、第九章第八條第二款等規定，為終止
    勞動契約之意思表示，有無理由？被告終止契約是否發生效
    力？
  1.被告是否曾以原告曠職為由行使契約終止權？被告終止契約
    有無逾30日除斥期間？
  2.原告自95年8 月30日起是否仍在醫療期間不能工作？原告曾
    否向被告就其所受職業災害之傷害，自95年8 月30日起請公
    傷假？又原告主張其自95年8 月8 日至95年9 月28日止仍在
    醫療期間不能工作，是否可採？
  3.原告自95年8 月31日起有無向被告為勞務之給付或為給付之
    提出？被告曾否預示拒絕受領原告勞務之給付？
  4.被告於95年9 月19日行使契約終止權，有無因違反勞動基準
    法第十三條前段規定而無效？
  (三)原告於95年9 月28日依被告終止契約違反勞工法令，而依勞
    動基準法第十四條第一項第六款規定終止兩造間勞動契約關
    係，是否有據？
  (四)原告主張其自95年8 月8 日起至95年9 月28日止在醫療期間
    不能工作，扣除被告已給付95年8 月份薪資報酬11,855 元
    及勞工保險局核付之13,927元保險給付後，被告尚應給付原
    告原領工資補償72,169元，有無理由？
  (五)原告主張被告應給付資遣費774,150元，有無理由？
  (六)被告以其因原告疏失肇事，為重大過失，而有不完全給付之
    債務不履行情事，依民法第二百二十七條、工作規則附件行
    事人員肇事處理辦法第十一條、第十三條等規定，就其所受
    之車輛修復費用350,000 元、貨物損失208,315 元、車輛修
    復期間之營業損失285,810 元、肇事現場拖吊費60,000元、
    貨櫃修理費用18,452元，共計922,577 元之損害，與原告之
    資遣費、職業災害補償等債權抵銷，有無理由？
五、現就兩造爭執之重點分述如下：
  (一)被告曾否於95年8 月30日以原告發生交通事故致被告受有損
    害超過450,000 元，違反工作規則為由，對原告終止勞動契
    約？抑或係於95年9 月19日臺北市政府勞工局進行勞資爭議
    協調時，方以上開事由行使契約終止權？若有，被告終止契
    約是否發生效力？被告工作規則內容是否為原告所知悉而得
    拘束原告？
  1.原告就被告所為抗辯，陳述略以：
  (1)被告並未舉證工作規則已經公開揭示，至於規則末頁雖有原
    告之簽名，然其上並未如同前頁記載「新進行車人員於閱讀
    本管理規則請於左簽名欄內簽名」之文字，自難證明原告曾
    閱讀並同意該行車人員管理規則。又被告並未證明其在訴訟
    中所提出之行車人員管理規則為當初交給各簽名人員閱覽之
    相同文書，尚難認該管理規則對原告生拘束力。再者，被告
    行車人員管理規則未經主管機關核備，欠缺合理性。況且，
    勞動基準法第十二條第一項第四款規定「情節重大」，不得
    僅以工作規則之名目條例是否列為重大事由作為決定標準，
    而應依勞動基準法保護勞工之精神，由法院依客觀情事判定
    之。
  (2)原告受僱於被告已將近13年，此次發生事故並未有違反交通
    規則之行為，亦無酒駕，被告亦未證明原告有過失，亦未舉
    證原告過去有累次違規之行為，且該次事故並未經任何肇事
    鑑定委員會鑑定原告有過失，難認為被告行車人員管理規則
    所附行車人員肇事處理辦法所定「有責任肇事」；再依交通
    事故初步分析研判表雖記載「因操作不當失控」，但原告並
    未撞傷任何人員，該不當變換車道之第三人，當即繼續行駛
    而不知去向，是既有事故發生並致高速公路護欄受損，現場
    亦未遺留其他第三人，承辦警員自然會將事故原因記載為「
    因操作不當失控」，此非可謂原告就事故之發生有過失。況
    95年8 月8 日車禍事故發生原因，實係因第三人不當變換車
    道所致，為不可歸責於原告之第三事變或不可抗力因素所致
    。加以，被告為節省營運成本皆要求原告駕駛車輛需當日來
    回，致原告常有超時工作，原告反應不及致事故發生之原因
    ，亦與被告管理不當有關。再者，被告所受損害數額應扣除
    訴外人臺灣產物保險股份有限公司已理賠之部分，且被告就
    所受營業損失舉證尚有不足，又被告所定罰款辦法附表亦僅
    限於車輛修理金額始需由受僱人賠償，茲既被告修復車輛費
    用，扣除保險公司理賠金額後並未達450,000 元，故未達被
    告行車人員管理規則所定得予免職之金額。
  (3)又被告所主張為終止事由之事實係於95年8 月8 日發生，縱
    然以被告所辯其係於95年9 月19日始為終止勞動契約，亦已
    逾越勞動基準法第十二條第二項除斥期間之規定而無效。
  2.被告固然否認其曾在95年8 月30日對原告為終止契約之意思
    表示，但查：
  (1)原告前曾請求被告給付退休金、申請職業災害勞工保險給付
    ，而為勞資爭議申訴，被告於95年9 月19日臺北市政府勞工
    局為兩造召開勞資爭議案件協調會時，係表示：「勞方肇事
    損失超過新臺幣45萬元，依公司規定（勞方亦有簽名同意）
    予以解僱」等語，有該次協調會紀錄在卷足證（見本院卷一
    第16頁）。而後，原告於95年9 月28日寄發存證信函與被告
    ，告以：「查95年8 月30日貴公司（即被告）告知本人不用
    至公司上班，主張本人違反事故金額超過45萬元之工作規則
    規定而將本人解僱…實違反勞工法令故本人依勞基法第十四
    條第一項第六款主張與貴公司終止勞動契約…」等語（見本
    院卷一第15頁之存證信函），該信函經被告於同月29日收受
    （見本院卷一第40頁，96年1 月30日言詞辯論筆錄）。原告
    並向臺北市政府勞工局提出勞資爭議調解申請，經該局於95
    年10月30日進行調解時，被告再次表示：「勞方於工作途中
    肇事造成公司損失已逾新臺幣45萬元，違反公司之工作規則
    （勞方亦有簽名同意），予以解僱，於法並無不合。」等詞
    （見本院卷一第18頁）。以上足見，被告對於原告所指曾於
    95年8 月30日終止契約一事，並未予以否認，更先後於臺北
    市政府勞工局為兩造協調、調解時主張係依工作規則而終止
    契約者；倘若原告係如被告所述，自行於95年8 月30日離職
    ，被告理當會於勞資爭議協調、調解時提出論辯，而駁斥原
    告退休金、資遣費之請求方是。據此，堪認原告主張被告曾
    於95年8 月30日以其違反工作規則而終止契約，為可信取。
  (2)至於被告固然辯稱其係至95年9 月19日協調會當日始行使終
    止權云云，惟查，原告曾分別於95年8 月18日、22日、28日
    赴被告公司就其因於同月8 日事故受傷一事，向被告請公傷
    假，經被告准假至95年8 月29日止，有被告提出之員工請假
    單、考勤表在卷可稽（見本院卷一第127 至132 頁），此為
    兩造所不爭執之事實（見前開三之(四)）。次查，原告在公傷
    假期滿後之95年8 月30日上午7 時35分至被告公司打卡欲上
    班，有前開考勤表足參。就此原告則於本院96年3 月13日言
    詞辯論期日陳述稱：「95年8 月30日被告公司協理洪陸安先
    向原告表示要解僱原告，解僱理由是因為肇事所造成的損害
    金額超過45萬元，所以必須將原告解僱，原告當天有向被告
    董事長確認是否要解僱原告，董事長表示這是長榮國際的命
    令，因為長榮國際是被告公司最大的股東，當天還有蘇昌輝
    、高德龍等同事在場聽到這件事情，我當天和協理交談的過
    程是在協理辦公室，協理要我簽自願離職書，但是我不願意
    簽，副理要我交回高速公路的回數票我就交回去了，當天我
    就這樣辦理離職手續後就離開公司，當時約在中午11點多離
    開公司的，我離開公司之後就沒有再向被告公司表示要繼續
    維持僱傭關係或繼續工作的意思，我約在8 月24日傷口拆線
    ，後來在29日傷勢大致恢復，所以30日繼續回公司工作，…
    」等語，與其於本院96年11月30日言詞辯論期日所述情節相
    符（見本院卷一第244 至245 頁、卷二第236 頁）。準此，
    原告直至95年8 月30日傷勢大致恢復後，即已回被告公司現
    實提出勞務之給付（民法第二百三十五條第一項前段規定參
    照）；但卻遭被告董事長、協理、副理以其發生職業災害致
    被告受損超過450,000 元為由，要求辦理離職手續，此情與
    被告於95年9 月19日臺北市政府勞工局協調會中所述情節相
    符。
  (3)又被告更於翌日即95年8 月31日以「離職」為由將原告勞工
    保險退保，除有勞工保險被保險人投保資料表附卷可證外（
    見本院卷一第10頁），另有被告提出之勞工保險退保申報表
    足佐（見本院卷一第250 頁）。被告雖謂係因原告自行離職
    方將原告勞工保險退保等語；但依勞工保險條例第十一條規
    定：「符合第六條規定之勞工，各投保單位應於其所屬勞工
    到職、入會、到訓、離職、退會、結訓之當日，列表通知保
    險人；其保險效力之開始或停止，均自應為通知之當日起算
    。」，關於退保中之離職原因，究竟為何，是否區別由雇主
    或勞工終止契約等事由，勞工保險條例並未予以細分，故難
    以此退保申報表記載退保原因為離職，即認原告係自行離職
    者。
  (4)綜此，被告確有於95年8 月30日以原告發生交通事故致被告
    受有損害超過450,000 元，違反工作規則為由，對原告終止
    勞動契約，而非於95年9 月19日臺北市政府勞工局進行勞資
    爭議協調時，方以上開事由行使契約終止權者，洵堪認定。
  3.被告工作規則內容已為原告所知悉而得拘束原告：
  (1)按在現代勞務關係中，因企業之規模漸趨龐大受僱人數超過
    一定比例者，雇主為提高人事行政管理之效率，節省成本有
    效從事市場競爭，就工作場所、內容、方式等應注意事項，
    及受僱人之差勤、退休、撫恤及資遣等各種工作條件，通常
    訂有共通適用之規範，俾受僱人一體遵循，此規範即工作規
    則（勞動基準法第七十條規定參照）。又本院認為工作規則
    之法律性質應採契約說下之定型契約說，蓋工作規則為雇主
    為統一勞動條件及服務規律所訂定，勞工與雇主間之勞動條
    件依工作規則之內容而定，已成為勞資間均有共識、合意之
    事實上習慣，其之所以有拘束勞工與雇主雙方之效力，根據
    即在於此，正如同定型化契約一樣，工作規則可以看作是勞
    資關係或就業市場內之定型化契約（最高法院91年度台上字
    第1625號判決意旨參照）。既然工作規則之法律性質為契約
    說下之定型契約說，依勞動基準法第七十條、同法施行細則
    第三十七條及第三十八條規定，為使勞工有知悉工作規則內
    容之機會，俾便其得有明示或默示同意、或為反對意思表示
    之可能性，自需由雇主公開揭示，以使其成為勞動契約之附
    合契約，而得拘束勞雇雙方。公開揭示之目的在使工作規則
    所定勞動條件明確化，避免無謂勞資糾紛，倘若能達成同樣
    之效果（即使勞工知悉工作規則內容），抑或勞工已然有機
    會得以知悉或現實上已知悉該工作規則內容，則此時雇主縱
    然未將工作規則公開揭示或公布，亦無不可。據此，勞工在
    知悉工作規則內容後如繼續為該雇主提供勞務，應認係默示
    承諾該工作規則內容，而使該規則發生附合契約之效力。
  (2)經查，被告於77年至85年間制訂、陸續修正及增訂「行車人
    員管理規則」，有修正（增訂）記錄表及行車人員管理規則
    全文在卷可稽（見本院卷一第50至125 頁）；原告就此自陳
    其確實有在到職日，於該管理規則最後一頁之員工簽名頁簽
    名（見本院卷一第125頁、卷二第239 頁）。
  (3)雖原告陳稱：其已不記得管理規則內容，管理規則未經公開
    揭示等語。然查，訊之證人甲○○，即於79年9 月5 日起受
    僱被告擔任貨櫃車駕駛之員工，在本院96年11月30日言詞辯
    論期日證稱：「…公司有一本管理規則放在大同路副理許煥
    章那裡，平常都可以去翻閱管理規則，我們剛進公司那天副
    理就會拿管理規則給我們看，要我們在後面簽名，許副理經
    常都在公司，除非有特殊狀況如出差不然都會在公司，我簽
    名時我們都會翻閱，同意後再簽名」、「（原告訴訟代理人
    問：被告公司副理是把工作規則放置於何處？）放在副理辦
    公桌上或抽屜，如果員工去找副理，副理就會拿給我們看。
    」等語（見本院卷二第238 、239 頁），及自85年7 月12日
    起即同為受僱於被告擔任貨櫃車駕駛之證人丙○○，在同一
    言詞辯論期日證述：「知道有管理規則，當初進公司應徵時
    都有簽名，…這本工作規則都放在副理許煥章那裡，我並沒
    有刻意去看工作規則所以也不清楚副理將管理規則置放於何
    處，平常我很少進入辦公室，…當初在管理規則簽名時是簽
    在條文後最後一欄，新進同仁都會簽名，當初簽名時我有看
    內容，但是因為距今10幾年了我已經忘記內容了」等語（見
    本院卷二第240 頁），可見，被告交由新進到職員工簽名之
    欄位，係在管理規則全部條文之末頁，且員工簽名而知有此
    管理規則後，該管理規則係置放於被告公司副理處由其保管
    ，員工隨時有得翻閱之機會。
  (4)茲既原告到職時亦係在管理規則全文末頁簽名，且有機會得
    以翻閱管理規則全文，自有知悉被告工作規則即行車人員管
    理規則內容之機會，可認被告已然將該管理規則公開揭示，
    俾便各員工得以知悉內容，原告在知有此管理規則之前提下
    ，仍同意受僱於被告，並繼續工作達十二年餘，堪認原告已
    有相當之機會知悉被告行車人員管理規則，該管理規則對於
    原告自已生拘束力。原告前開如１之(1)所陳，尚無足取。
  4.其次，即應審究被告於95年8 月30日以原告發生交通事故致
    被告受有損害超過450,000 元，違反工作規則為由，終止兩
    造間勞動契約，是否發生效力？
  (1)次按勞工違反勞動契約或工作規則，情節重大者，雇主得不
    經預告終止契約，勞動基準法第十二條第一項第四款定有明
    文。蓋雇主為事業之管理，得在不違反法令之強制或禁止規
    定或其他有關該事業適用之團體協約規定之範圍內，訂定工
    作規則，此觀勞動基準法第七十一條規定即明。是勞工基於
    其勞動契約，有服從雇主指揮監督、遵守雇主所訂工作規則
    之義務，對於違反工作規則之勞工，雇主基於其勞動契約自
    得依情節予以適當之懲戒處分，惟雇主之懲戒權並非漫無限
    制，雇主對勞工所為之懲戒處分相關事項仍為勞動契約中勞
    動條件之一部分，自應受勞動基準法之拘束，不得低於該法
    所定勞動條件之最低標準。又在各種懲戒處分手段中，解僱
    即雇主片面終止勞動契約，乃最重大之手段，同法第十二條
    第一項第四款之規定雇主得不經預告終止勞動契約，為懲戒
    性解僱，涉及剝奪勞工既有工作權之問題，且勞工處於全然
    欠缺對等防衛能力之劣勢狀態，當屬憲法上工作權保障之核
    心範圍，故其終止權行使之要件應從嚴解釋，要非任由雇主
    以自訂之工作規則架空勞動基準法對勞工工作權保障之規定
    ，是前開法條所謂之「情節重大」，自不得僅就雇主所訂工
    作規則之名目條列是否列為重大事項作為決定之唯一標準，
    須視勞工違反工作規則之具體事項，是否導致勞動關係進行
    受到干擾，而有賦予雇主立即終止勞動契約關係權利之必要
    。再者，雇主所為之懲戒性解僱與勞工之違規行為在程度上
    須屬相當，方符合上開「情節重大」之要件。因此，勞工違
    反勞動契約或工作規則，情節是否重大，應依雇主所營業之
    特性及需要、勞工違反行為之情節，審酌勞工之違規行為態
    樣、初次或累次違規、故意或過失違規、對雇主及所營事業
    所生之危險或損失、勞雇間關係之緊密程度、勞工到職時間
    之久暫等客觀標準，在維持雇主對事業之統制權與營業秩序
    所必要之範圍內，作為判斷是否達到得由雇主為懲戒性解僱
    之衡量標準。
  (2)卷查，被告係在行車人員管理規則第九章「獎懲」規範對所
    屬勞工之獎勵與懲罰，含免職（不經預告終止契約）一項在
    內（見本院卷一第85頁）；其中關於懲罰部分，則視違反工
    作規則情節輕重，而依序定有警告、申誡、記過、記大過、
    免職等懲戒處分方式，以第九章第八條第十五款為例，須受
    僱人故意毀損車輛、機件而致車輛損失者，被告方得予以解
    僱（見本院卷一第89頁）。
  (3)被告雖辯以：原告因其操作曳引車不當致失控撞擊護欄而肇
    事，其未注意車前狀況、違反交通規則，造成被告公司車輛
    受損，為有重大過失，被告損害達450,000 元以上，其得依
    行車人員管理規則第九章第十一條、暨所附行車人員肇事處
    理辦法第十三條及行政責任獎懲標準表規定，將原告解僱等
    語。
  然查，被告行車人員管理規則第九章第十一條係規定：「行
    車人員因故意或重大過失，致公司蒙受損害時，除受獎懲處
    外，對於該項損害並應負部分或全部賠償之責任。」（見本
    院卷一第90頁）。又管理規則附表三之行車人員肇事處理辦
    法第二條對於行車肇事之定義則為：營業曳引車因發生翻覆
    、傾倒、陷落等而致使人員傷亡或財物損害而言；同辦法第
    四條對於「有責任肇事」之認定需肇事人員書面承認經公司
    認可、或經車輛行車肇事鑑定委員會鑑定有責任、或經法院
    判決確定有責任、或經被告行車安全評議小組認定有責任者
    等各情形之一方為該當（見本院卷一第105 至107 頁）。若
    被告受僱駕駛曳引車之勞工有同辦法第五條第一項第四、六
    款之因變換車道不當致生事故，或駕駛不慎致車輛翻覆或受
    損嚴重者，為重大肇事，但依同條第二項規定僅應受記大過
    一次之處分；而未達重大肇事情形，則依同辦法第六條規定
    區分為普通肇事、輕微事故（見本院卷一第108 頁）。
  至於被告對原告處以解僱處分之行車人員肇事處理辦法第十
    三條及行政責任獎懲標準表（見本院卷一第110 頁及第112
    至113 頁），雖規定：「駕駛員普通肇事經確認應負責任者
    ，…肇事損失金額超過新台幣45萬元以上者，予以免職。」
    。然對照前開如所載各管理規則之規定後，足見，必須駕
    駛員經依行車人員肇事處理辦法認定為有責任肇事，且需係
    因故意或重大過失致被告受損害達450,000 元以上者，被告
    方得援引行車人員管理規則第九章第十一條、暨所附行車人
    員肇事處理辦法第十三條及行政責任獎懲標準表規定，將原
    告解僱。再者，關於肇事損失金額之認定，應依行車人員肇
    事處理辦法第十四條規定：「肇事金額包括我方車輛修理費
    、對方車輛修理費、對方體傷醫療費及公共設施修理費等項
    目」標準決之（見本院卷一第111 頁）。
  而過失為注意之欠缺，民法上所謂過失，以其欠缺注意之程
    度為標準，可分為抽象的過失、具體的過失，及重大過失三
    種。應盡善良管理人之注意（即依交易上一般觀念，認為有
    相當知識經驗及誠意之人應盡之注意）而欠缺者，為抽象的
    過失，應與處理自己事務為同一注意而欠缺者，為具體的過
    失，顯然欠缺普通人之注意者，為重大過失。故過失之有無
    ，抽象的過失，則以是否欠缺應盡善良管理人之注意定之，
    具體的過失，則以是否欠缺應與處理自己事務為同一之注意
    定之，重大過失，則以是否顯然欠缺普通人之注意定之，苟
    非欠缺其注意，即不得謂之有過失。
  經查，原告於95年8 月8 日事發前行車速度約每小時80公里
    ，未超逾該處速限，與前車車行距離約100 公尺，當時天候
    下小雨，地面潮濕，在發現危險時與前車距離80公尺，因看
    見前方80公尺左右車速減慢，遂踩煞車減速，突然有一部不
    詳車號之箱型車自中線車道變換至原告車道，距離原告車前
    約20公尺，原告唯恐撞擊該箱型車，因此而重踩煞車，所駕
    駛之曳引車往中線車道偏移，原告乃將方向盤往右回正，導
    致曳引車失控側翻於車道並衝撞外側護欄而肇事等情，經原
    告在95年8 月10日接受國道公路警察局詢問調查時陳述綦詳
    ，有內政部警政署國道公路警察局第一警察隊96年5 月17日
    函及附件道路交通事故現場圖、道路交通事故調查報告表、
    調查筆錄、行車記錄在卷足稽（見本院卷二第94至103 頁）
    。是以，原告在事發當時並無超速之違反交通規則情事，係
    因突有箱型車不當變換車道，原告在反應過程中操作煞車、
    方向盤不當而致曳引車翻覆。
  雖被告否認有原告所指箱型車變換車道乙節，但據被告向臺
    灣產物保險股份有限公司申請保險金理賠時，其自行製作之
    理賠申請書已載明：「因駕駛不慎閃避車輛，煞車過急，車
    輛失控翻車」等情，而與原告前開接受國道公路警察局詢問
    時答覆之情節一致（見本院卷二第137 頁）。故被告此項所
    辯，顯無足取。
  準此，原告雖發生煞車過急、方向盤掌控失當以致於車輛翻
    覆之事故，但並無違反道路交通安全規則情事，再者，事故
    發生起因係有一不明之箱型車變換車道不當所致，佐以事發
    當天下小雨、地面潮濕，已如前述，尚難遽認原告駕駛曳引
    車有違反普通人之注意義務情事，故未達重大過失之程度。
  被告雖再辯以：原告發生此次事故造成其受有車輛修復費用
    350,000 元、貨物損失208,315 元、車輛修復期間之營業損
    失285,810 元、拖吊費60,000元、貨櫃修理費用18,452元，
    共計922,577 元之損害，並提出車輛維修證明書、估價單、
    車輛營運交接日報表為證（見本院卷一第141 至238 頁）。
    惟如前開所載被告行車人員肇事處理辦法第十四條規定：
    「肇事金額包括我方車輛修理費、對方車輛修理費、對方體
    傷醫療費及公共設施修理費等項目」，被告所指之貨物損失
    208,315 元、車輛修復期間之營業損失285,810 元、拖吊費
    60,000元、貨櫃修理費用18,452元等各項，依兩造間勞動契
    約之一部即行車人員肇事處理辦法第十四條規定，非原告應
    負賠償責任之範圍。就此再觀諸管理規則所附「新增未保持
    安全車距、追撞罰款辦法」，被告對於有責任肇事致損失在
    45萬元以上予以免職者，所稱損失金額僅指修理金額一項（
    見本院卷一第112 頁），更可得證。是依被告管理規則之規
    定，以前開車輛修復費用350,000 元為據，原告因該次事故
    造成被告所受損害並未超逾450,000 元。
  綜此，原告此次肇事並未該當被告行車人員管理規則第九章
    第十一條、暨所附行車人員肇事處理辦法第十三條及行政責
    任獎懲標準表規定得處以解僱處分之要件。
  (4)況且，雇主為維護企業內部秩序，對於不守公司紀律之勞工
    得以懲處，而在各種懲戒手段中，以懲戒解僱終止勞雇雙方
    之勞動契約關係，所導致之後果最為嚴重。在行使懲戒解僱
    之處分時，因涉及勞工既有的工作將行喪失之問題，當屬憲
    法工作權保障之核心範圍，因此在可期待雇主之範圍內，捨
    解僱而採用對勞工權益影響較輕之措施，應係符合憲法保障
    工作權之價值判斷。換言之，解僱應為雇主終極、無法迴避
    、不得已的手段、即「解僱之最後手段性」（ultima ratio
    ），就此原則內容而言，實不外為「比例原則」下之必要性
    （Erfordlichkeit）原則之適用。查：
  被告在行車人員管理規則第九章中，對於各項所屬勞工違反
    工作規則情形，業已分情節輕重而異懲戒內容，前已提及。
    而原告所違反之工作規則內容已與被告行車人員管理規則第
    九章第十一條、暨所附行車人員肇事處理辦法第十三條及行
    政責任獎懲標準表規定不該當。又縱然原告此次事故屬於被
    告行車人員肇事處理辦法第五條第一項第四、六款所定因變
    換車道不當致生事故，或駕駛不慎致車輛翻覆或受損嚴重者
    ，為重大肇事之情形，但依同條第二項規定僅應受記大過一
    次之處分。
  此外，被告就原告任職期間是否有多次違反工作規則情事，
    並未主張及舉證，則在原告僅屬於初犯且此次事故並未有除
    兩造外之他人受傷或財物受損情形下，被告遽以選擇免職即
    解僱處分，在與行車人員管理規則第九章第八條第十五條「
    故意毀損車輛、機件而致使車輛損失者」之規定相較之下，
    亦屬過重而有失衡之處。準此，被告於原告第一次之行為即
    遽採取終止契約之懲戒處分，實已過當，有違解僱最後手段
    性原則。
  綜此，被告實應先採取對原告權益影響較輕之懲戒措施，例
    如對原告施以警告、申誡、記過等懲戒處分，其遽以對原告
    行使契約終止權而予以解僱，與解僱之最後手段性原則有違
    ，而屬無據。準此，原告並無該當於勞動基準法第十二條第
    一項第四款之事由存在，被告以原告違反工作規則情節重大
    而終止與原告間僱傭契約關係，自不生效力。
  5.因之，被告於95年8 月30日以原告發生交通事故致被告受有
    損害超過450,000 元，違反工作規則為由，終止兩造間勞動
    契約，不生效力。
  (二)被告抗辯其係以原告自95年8 月30日以後連續曠職三日以上
    為由，於95年9 月19日臺北市政府勞工局進行勞資爭議協調
    時，對原告依勞動基準法第十二條第一項第六款及工作規則
    第四章第二節第二條、第九章第八條第二款等規定，為終止
    勞動契約之意思表示，有無理由？被告終止契約是否發生效
    力？
  1.原告就此再陳述：被告既已於95年8 月30日以原告肇事損失
    超過工作規則所定金額為由，將原告違法解僱，已屬預示拒
    絕原告之勞務給付，原告已無履行勞務之可能與必要，不構
    成曠職；況且，被告於95年9 月19日協調會中並未曾表示係
    以原告曠職三日以上為由終止契約等語。
  2.惟按，縱使勞工有勞動基準法第十二條第一項第六款所定事
    由，其與雇主間之勞動契約並不當然消滅，仍須雇主為終止
    勞動契約之意思表示，該勞動契約始會往後失其效力。又民
    法第九十八條規定：「解釋意思表示，應探求當事人之真意
    ，不得拘泥於所用之辭句。」，但意思表示所用文字業已表
    示當事人之真意，無須別事探求者，即不得反捨所用文字而
    更為曲解。卷查，被告於95年9 月19日臺北市政府勞工局進
    行勞資爭議協調時，僅對原告表示：「公司並無勞方所稱退
    休金之方案，另勞方肇事損失超逾新臺幣45萬元，依公司規
    定（勞方亦有簽名同意）予以解僱」等語（見本院卷一第16
    頁），遍觀該日協調會記錄，並未見有被告行使勞動基準法
    第十二條第一項第六款所定終止權情事。茲既被告95年9 月
    19日所為意思表示內容所用文字明確，其於協調會全程並未
    曾提及原告有曠職三日以上，暨欲依勞動基準法第十二條第
    一項第六款及工作規則第四章第二節第二條、第九章第八條
    第二款等規定，對原告為終止勞動契約之意思表示等詞，則
    被告抗辯其業已原告曠職三日以上而終止兩造間勞動契約，
    自無足採。
  (三)原告於95年9 月28日依被告終止契約違反勞工法令，而依勞
    動基準法第十四條第一項第六款規定終止兩造間勞動契約關
    係，是否有據？
    依勞動基準法第十四條第一項第六款規定，雇主違反勞動契
    約或勞工法令，致有損害勞工權益之虞者，勞工得不經預告
    終止契約。且按，勞工遭雇主違法終止勞動契約時，勞工即
    非不得依本款規定，不經預告逕行終止勞動契約，並依同條
    第四項及第十七條規定，向雇主請求資遣費。如前(一)至(二)所
    為之說明，既被告於95年8 月30日所為終止契約之意思表示
    ，不生效力，自屬違法解僱，原告當得依勞動基準法第十四
    條第一項第六款規定終止兩造間勞動契約關係，洵足認定。
    再查，原告已於95年9 月28日依上開規定終止兩造間勞動契
    約，該終止之意思表示於95年9 月29日達到被告（見本院卷
    一第40頁），故兩造間僱傭契約關係於95年9 月29日因原告
    終止而消滅，亦堪認定。
  (四)原告主張其自95年8 月8 日起至95年9 月28日止在醫療期間
    不能工作，扣除被告已給付95年8 月份薪資報酬11,855元及
    勞工保險局核付之13,927元保險給付後，被告尚應給付原告
    原領工資補償72,169元，有無理由？
  1.原告對此再主張：原告因胸部與頭部之內傷，仍處於復健醫
    療階段，雖於95年8 月30日至被告公司打卡，但原有工作能
    力尚未回復，縱事後於95年9 月14日至東亞貨運運輸股份有
    限公司工作，係因原告為顧及生計，且東亞貨運運輸股份有
    限公司提供之每日工作時間不長，較原告在被告公司原有工
    作負擔為輕，原告方就任此替代性工作，自難以此即推認原
    告於95年8 月30日已非在醫療期間等語。
  2.按勞工因遭遇職業災害而致疾病，在醫療中不能工作時，雇
    主可免發給工資，為保障受職業災害勞工之生計，勞動基準
    法第五十九條第二款前段規定，雇主應按勞工原領工資數額
    予以補償。所稱勞工在醫療中不能工作，係指勞工於職災醫
    療期間不能從事勞動契約中所約定之工作而言。原告雖主張
    其自95年8 月8 日起至95年9 月28日止均在醫療期間不能工
    作等語，然查：
  (1)原告提出之由德祐診所製作之勞工保險傷病診斷書，雖記載
    原告自95年8 月9 日至95年8 月24日日於該院門診治療十五
    次（見本院卷一第14頁）。但經本院向全民中央健康保險局
    臺北分局調閱原告門診及住院就醫記錄明細表後，查得原告
    自95年8 月9 日至95年8 月24日期間僅在德祐診所就醫門診
    八次，有全民中央健康保險局臺北分局96年6 月26日函及附
    件附卷可稽（見本院卷二第130 、131 頁）；後者核與德祐
    診所96年10月26日提出之原告病歷次數相符（見本院卷二第
    221 頁背面）。據此，德祐診所所製作之上開勞工保險傷病
    診斷書所載門診治療次數，即有疑義，難認與事實全然相符
    ；承此，德祐診所評估原告應迄至95年11月9 日始可恢復工
    作乙節，尚難信取。
  (2)卷查，德祐診所固再於96年3 月28日出具診斷證明書，記載
    原告自95年10月13日至28日因頭部外傷、頭痛就診四次（見
    本院卷二第76頁）。惟既德祐診所出具之前述診斷證明書已
    與實際診療過程有出入，且所指原告之頭部外傷、頭痛是否
    與95年8 月8 日事故間有因果關係，單憑該份診斷證明書，
    亦難得以推認。是以，原告因頭痛而就診部分，無從認為係
    因95年8月8日職業災害所致之傷害。
  (3)再查，原告於95年11月2 日向勞工保險局申請勞工保險傷病
    給付，亦僅獲得該局核定給與職業傷病給付14日之保險給付
    ，有勞工保險局96年3 月28日函得以佐證（見本院卷二第38
    至41頁）。
  (4)且依前開(一)之２(2)原告自陳之內容，原告於95年8 月30日傷
    勢即已恢復而得繼續從事原駕駛員工作。又原告自95年8 月
    24日至95年10月12日期間並無任何就醫就診或復健記錄，有
    前開全民中央健康保險局臺北分局調閱原告門診及住院就醫
    記錄明細表在卷可查。甚者，原告自95年9 月16日起即至東
    亞運輸倉儲股份有限公司受僱為臨時人員，從事貨櫃車司機
    運送貨櫃工作，工作內容主要為往返基隆與高雄間之運送，
    有該公司96年3 月29日函在卷可證（見本院卷二第51頁），
    而已可得從事長途、貨櫃車駕駛工作，與三之(一)所載兩造間
    勞動契約所約定之工作一致。
  (5)準此，原告自95年8 月24日起已無接受醫療診治之情形，迄
    至同月29日傷勢業已大致恢復，故在其於95年8 月30日赴被
    告公司打卡上班時，當已回復兩造所約定之工作能力，原告
    在醫療中不能從事原駕駛員工作之期間應至95年8 月30日為
    止。原告主張其自95年8 月8 日至95年9 月28日止仍須復健
    等，在醫療期間不能工作，超逾部分，未據原告再舉證以實
    其說，自難予信取。
  3.又勞動基準法第五十九條第二款所稱原領工資，應係指勞工
    遭遇職業災害在醫療中不能工作，而無工資可得之前一日正
    常工作時間所得之工資而言；其工資為計月發給者，則以之
    前最近一月工資除以三十所得之金額為其一日之工資，此由
    該條款規定及勞動基準法施行細則第三十一條第一項規定對
    照觀之即明。
  (1)原告既係於95年8 月8 日發生職業災害而受傷，則依前開法
    條規定，應以其最近一月即95年7 月工資計算一日工資，被
    告抗辯應以原告95年8 月份工資計算原領工資補償數額，尚
    無足採。
  (2)次查，承兩造不爭執之事實(一)所載，兩造約定原告每工作一
    日、休息一日，每月領取底薪外，並依運送之貨櫃及里程計
    算薪資，被告於每月15日就上月份原告工作里程等結算獎金
    薪資，月底則發放當月份底薪乙節，有原告提出之存摺在卷
    足佐（見本院卷一第19至23頁）。其中，原告95年7 月份薪
    資係於95年7 月31日領取11,855元、再於95年8 月15日領取
    48,120元（見本院卷一第23頁），故當月份工資為59,975元
    ，除以30所得之1,999 元為其一日之工資（元以下四捨五入
    ，下同），而原告係於95年8 月8 日下午8 時10分許發生事
    故受傷，故自95年8 月9 日起至95年8 月30日止係在醫療期
    間不能工作，期間日數為22日，可請求之原領工資補償應為
    43,978元，原告主張為97,951元，尚無足取。
  (3)再者，原告自承此部分原領工資補償應扣除被告已發放之95
    年8 月份部分薪資11,855元、勞工保險局所核給之保險給付
    13,927元後（見三之(八)所載，及勞動基準法第五十九條但書
    規定），原告尚得請求18,196元之原領工資補償，至其所訴
    超逾此數額部分，不應准許。
  4.原告固然再主張：若認原告自95年8 月30日遭被告解僱後之
    期間並非在醫療期間，則原告另依民法第四百八十七條規定
    請求被告給付自95年8 月31日起至95年9 月28日期間之薪資
    報酬等語。但查：
  (1)按僱用人受領勞務遲延者，受僱人無補服勞務之義務，仍得
    請求報酬，民法第四百八十七條前段定有明文。而債權人預
    示拒絕受領債務人給付之意思，或給付兼需債權人之行為者
    ，債務人得以準備給付之事情，通知債權人，以代提出，此
    項提出復不限於言詞或書面，此觀同法第二百三十五條但書
    規定自明。據此，僱用人倘若曾預示拒絕受領受僱人勞務之
    給付者，受僱人得以言詞提出以代現實勞務給付之提出，此
    時方可謂之僱用人受領勞務遲延。
  (2)惟如兩造不爭執之事實(五)所述，被告雖於95年8 月30日對原
    告行使契約終止權，而拒絕受領原告勞務之給付，但原告自
    95年8 月31日起即未向被告服勞務，亦未曾向被告表示欲繼
    續維持僱傭關係或繼續工作之意。顯難認原告有向被告表達
    繼續提供勞務之意，而言詞提出勞務給付，依民法第二百三
    十五條但書、第四百八十七條規定，被告尚未受領勞務遲延
    ，原告依民法第四百八十七條規定請求被告給付自95年8 月
    31日起至95年9 月28日期間薪資，即屬無據。
  (五)原告主張被告應給付資遣費774,150元，有無理由？
  1.按勞工依勞動基準法第十四條第一項第六款規定終止勞動契
    約者，得依同法第十七條規定請求資遣費，該法第十四條第
    四項定有明文。再者，勞工在同一雇主之事業單位繼續工作
    ，每滿一年發給相當於一個月平均工資之資遣費；依前款計
    算之剩餘月數，或工作未滿一年者，以比例計給之，未滿一
    個月者以一個月計，同法第十七條定有明文。原告依同法第
    十四條第一項第六款終止兩造間勞動契約，既屬有據，即得
    請求被告給付資遣費，茲應審酌者厥為原告得請求之資遣費
    數額。
  2.首先，關於工作年資之認定：
    原告自82年9 月10日起受被告僱用，迄至如前開(三)所論，兩
    造間僱傭契約關係於95年9 月29日因原告終止而消滅為止，
    工作年資為13年又20日，可得基數為13又1/12，即13.08 個
    基數。
  3.其次，關於月平均工資數額部分：
    依勞動基準法第二條第四款規定：「平均工資：謂計算事由
    發生之當日前六個月內所得工資總額除以該期間之總日數所
    得之金額。」，又原告在事由發生之當日即95年8 月30日即
    被告該當於勞動基準法第十四條第一項第六款所定事由前六
    個月，自95年3 月至8 月實領之工資各為11,880元及38,570
    元、11,880元及45,410元、11,880元及43,690元、11,880元
    及46,420元、11,855元及48,120元、11,855元及9,986 元（
    見前開存摺內容關於各月份月底、次月月中，原告各所領得
    之薪資數額；其中8 月份之原告工作里程等結算獎金薪資，
    詳見本院卷一第139 頁津貼明細表）。又原告每月實領工資
    已經先扣除之勞健保費用為3,570 元，除經原告陳述綦詳外
    ，復有被告提出之原告薪資表在卷可按（見本院卷二第254
    至256 頁），被告對於月平均工資應加計扣除之勞健保費用
    乙節並不爭執（見本院卷二第119 頁），故六個月勞健保費
    用共為21,420元。據此，原告在此六個期間所得工資總額為
    324,846 元，除以該期間總日數183 日，原告日平均工資為
    1,775 元，月平均工資則為53,250元。
  4.是以，據前開基數、月平均工資數額計算後，原告可得資遣
    費為696,510 元（計算式：1,775 ×30×13.08 ＝696,510
    元）；原告請求被告給付774,150 元，超過此數額部分應予
    駁回。
  (六)被告以其因原告疏失肇事，為重大過失，而有不完全給付之
    債務不履行情事，依民法第二百二十七條、工作規則附件行
    事人員肇事處理辦法第十一條、第十三條等規定，就其所受
    之車輛修復費用350,000 元、貨物損失208,315 元、車輛修
    復期間之營業損失285,810 元、肇事現場拖吊費60,000元、
    貨櫃修理費用18,452元，共計922,577 元之損害，與原告之
    資遣費、職業災害補償等債權抵銷，有無理由？
  1.原告就此則陳稱：原告就事故之發生並無過失，而被告所稱
    之損害，除營業損失外，大部分已獲得臺灣產物保險股份有
    限公司之保險理賠，扣除保險理賠金額後，僅車輛修理費用
    、拖吊費用、貨櫃修理費用、貨物損失部分尚各餘10,000元
    自負額未獲賠償，依保險法第五十三條規定，原告僅須就被
    告實際所受損害部分負賠償之責；又被告並未證明其營業收
    入因原告發生事故而減少，概均為被告自行計算之金額，並
    無實際證明，是所為營業損失抗辯並不實在；其餘主張同(一)
    之１(2)所載等語。
  2.按債務人應依債之關係成立之本旨而為給付，如其違反給付
    義務即屬不給付，為債務不履行。債務不履行之態樣又區分
    為給付不能、給付遲延、不完全給付。在債務不履行原則上
    固以債務人善盡注意義務為其免責條件，此所以在債務不履
    行，係以債務人有可歸責之事由，為其負賠償責任之要件。
    又民法第二百二十條第一項規定：「債務人就其故意或過失
    之行為，應負責任。」，就過失而言，又可分為具體過失、
    抽象過失及重大過失，其中關於重大過失之責任，雖依同法
    第二百二十二條規定不得預先免除，但債務人所負過失責任
    之輕重除依法律之規定定之外（如：民法第二百三十七條、
    第五百三十五條前段、第四百三十二條第一項等規定），亦
    得由當事人以契約定之。
  3.被告雖以民法第二百二十七條、工作規則附件行事人員肇事
    處理辦法第十一條、第十三條等規定為其抵銷債權，但揆諸
    前開說明，在認定原告須否負不完全給付及工作規則所定之
    損害賠償責任，關於過失責任之輕重端視兩造間約定而定。
    又如(一)之４所述，被告行車人員管理規則第九章第十一條業
    已規定：「行車人員因故意或重大過失，致公司蒙受損害時
    ，除受獎懲處外，對於該項損害並應負部分或全部賠償之責
    任。」，此規定構成兩造間勞動契約內容之一部，兩造均應
    受拘束，則原告應否負不完全給付等損害賠償責任，其故意
    過失程度應以行車人員管理規則第九章第十一條所為約定為
    據，亦即，須原告有故意或重大過失，始對被告負損害賠償
    之責。茲既原告就95年8 月8 日事故之發生並未達重大過失
    之程度，已於前述及，故被告以此為由認原告應就其所受之
    922,577 元損害負賠償之責，且以此等債權與原告之資遣費
    、職業災害補償等債權抵銷，洵屬無據。
  4.因被告所執抵銷抗辯之主動債權不成立，故兩造其餘關於被
    告是否確實受有此等損害、有無因保險公司賠付保險金而影
    響被告損害額暨請求權之行使等攻擊防禦方法，自無須再予
    審究。
六、再者，依民法第二百二十九條第一項、第二項規定：「給付
    有確定期限者，債務人自期限屆滿時起，負遲延責任。」、
    「給付無確定期限者，債務人於債權人得請求給付時，經其
    催告而未為給付，自受催告時起，負遲延責任。其經債權人
    起訴而送達訴狀，或依督促程序送達支付命令，或為其他相
    類之行為者，與催告有同一之效力。」，且勞動基準法施行
    細則第八條規定：「依本法第十七條、第八十四條之二規定
    計算之資遣費，應於終止勞動契約三十日內發給。」，再者
    ，民法第二百三十三條第一項前段規定：「遲延之債務，以
    支付金錢為標的者，債權人得請求依法定利率計算之遲延利
    息。」，原告主張被告應自起訴狀繕本送達翌日即96年1 月
    11日起給付法定遲延利息，自屬有據（原告資遣費之請求就
    上開應准許部分，未逾起訴時聲明之範圍，故關於法定遲延
    利息仍應自起訴狀繕本送達翌日起算，見甲之(二)，附此敘明
    ）。
七、綜上所述，原告並未有違反工作規則情事，且被告於95年8
    月30日所為契約之終止，有違解僱最後手段性原則，自不生
    終止之效力；原告以被告有勞動基準法第十四條第一項第六
    款情形，而於95年9 月28日終止兩造間勞動契約，自屬有據
    ，並自意思表示達到被告即翌日起生終止之效力，故得請求
    被告給付資遣費。又原告在醫療中不能工作期間僅至95年8
    月30日止，原告請求原領工資補償超過部分，尚無足採；且
    其依民法第四百八十七條規定訴請被告給付自95年8 月31日
    至9 月28日之薪資報酬，亦屬無據。從而，原告依勞動基準
    法第五十九條第二款規定請求被告給付原領工資補償18,196
    元，另依同法第十四條第四項準用第十七條規定，請求被告
    給付資遣費696,510 元，共714,706 元，及自起訴狀繕本送
    達翌日即96年1 月11日起至清償日止，按年息5 ﹪計算之利
    息，為有理由，至超逾部分，則難謂有據，應予駁回。
八、本件為判決之基礎已臻明確，兩造其餘之陳述及所提其他證
    據，經本院斟酌後，認為均於判決之結果無影響，亦與本案
    之爭點無涉，自無庸逐一論述，併此敘明。
丙、假執行之宣告：
    兩造陳明願供擔保，聲請宣告假執行或免為假執行，經核原
    告勝訴部分，合於法律規定，爰分別酌定相當之擔保金額宣
    告之；原告其餘假執行之聲請，因訴之駁回而失所依據，不
    予准許。
丁、結論：原告之訴為一部有理由，一部無理由，並依民事訴訟
    法第七十九條、第三百九十條第二項、第三百九十二條第二
    項，判決如主文。
中    華    民    國    97    年    4     月    15    日
                  勞工法庭  法  官  賴錦華
以上正本係照原本作成。
如對本判決上訴，須於判決送達後二十日之不變期間內，向本院
提出上訴狀。
中    華    民    國    97    年    4     月    15    日
                            書記官  張馨文


司法院資訊處製作；財團法人民間司法改革基金會備份。
